【裁判字號】    98,訴,1781
【裁判日期】    981231
【裁判案由】    勞保
【裁判全文】
臺北高等行政法院判決
                                      98年度訴字第1781號
                                    98年12月24日辯論終結
原      告  甲○○
被      告  勞工保險局
代  表  人  乙○○（總經理）
訴訟代理人  丁○○（兼送達代收.
            丙○○
            戊○○
上列當事人間勞保事件，原告不服行政院勞工委員會中華民國98
年8 月11日勞訴字第0980013797號訴願決定，提起行政訴訟，本
院判決如下：
    主  文
原告之訴駁回。
訴訟費用由原告負擔。
    事實及理由
一、事實概要：
    原告於民國（下同）89年1 月15日退職退保，由高雄市公共
    車船管理處為其申請老年給付，案經勞工保險局審查後，於
    89年2 月10日核定發給29個月老年給付在案。嗣原告復於98
    年1 月8 日（被告收文日期）提出申請老年給付，依據勞工
    保險條例第22條規定，因係重複申請，被告乃於98年2 月9
    日以保給簡字第041016907 號書函核定不予給付( 下稱原處
    分) 。原告不服，向勞工保險監理委員會申請審議，亦經該
    會以98年4 月23日98保監審字第0736號審定書審定申請審議
    駁回( 下稱爭議審定) ，原告仍表不服，提起訴願，亦遭決
    定駁回，遂向本院提起行政訴訟。
二、本件原告主張：
  (一)98年4 月3 日，勞工保險監理委員會98保監審字第0736號保
    險爭議審定書，主文：申請審議駁回。理由略稱：「……申
    請人於71年2 月19日至75年12月1 日期間係轉投公務人員保
    險，其於89年1 月15日退職退保，除領取29個月勞保老年給
    付外，並領取公保養老給付在案，有公務人員月退休金證書
    附卷可稽。茲申請人為已經受領公保養老給付繼勞保老年給
    付之人，並無任何漏計年資等……。」附原函文及原告月退
    休金證書、臺灣銀行公教保險部98年3 月5 日公保承二字第
    0980001736號函影本，以資證明原告除領取勞保養老給付29
    個月外，並未領取任何公保養老給付。若被告認定原告已經
    領取公保養老給付，請被告舉證該項公保養老給付由何單位
    發放，金額多寡。如係屬實，原告願負法律責任，否則請求
    鈞院判決被告應補償原告之損失，以維法紀。
  (二)原告於98年5 月7 日及98年6 月16日兩次向勞工委員會提呈
    訴願與陳情。請求王主委鼎力協助詳查原告投保單位（高雄
    市公車處），當年曲解法令，錯誤作業，將原告勞工保險未
    經原告本人同意，違法強制退出勞工保險，改投公保，而造
    成原告老年退休養老給付，短少10個基數。
  (三)勞工委員會98年8 月11日勞訴字第0980013797號訴願決定書
    ，主文裁示：訴願駁回。勞工委員會為全國勞工管理機關，
    為保障勞工之權益，促進社會安全為宗旨，沒料到該會對原
    告之訴願及陳情案，未能作全案前因後果之考量，詳加分析
    調查回覆告知。且指示原告如不服，得以勞工保險局為被告
    向鈞院提起行政訴訟。
  (四)原告一世顛沛，終身戎馬，報效國家，服務社會，現今屆齡
    告退，勉獲溫飽，對國家心成感恩，對社會善盡責任。本案
    因人謀不臧，主事者自說自話，未詳查事實，並草率結案，
    原告實感不服。為此，原告提起本件行政訴訟，並聲明求為
    判決：訴願決定、爭議審定及原處分均撤銷。命被告作成補
    償原告自71年2 月19日起至75年12月1 日止，原告中斷勞保
    期間之老年給付年資，10個基數，40萬1 千元之行政處分。
    訴訟費用由被告負擔。
三、被告則以：
  (一)依照98年1 月1 日修正施行前之勞工保險條例第59條規定：
    「被保險人依前條（即第58條）第1 項規定請領老年給付者
    ，其保險年資合計每滿1 年按其平均月投保薪資，發給1 個
    月老年給付，其保險年資合計超過15年者，其超過部分，每
    滿1 年發給2 個月老年給付。但最高以45個月為限，滿半年
    者以1 年計。及同條例第19條規定，被保險人於保險效力開
    始後停止前，發生保險事故者，被保險人或其受益人得依本
    條例規定，請領保險給付。另依同條例第22條規定，同一種
    保險給付，不得因同一事故而重複請領。」
  (二)本案原告於89年1 月15日退職退保申請老年給付，案經被告
    審查，原告係23年12月19日生，自59年7 月29日斷續加保至
    89年1 月15日退職，年滿65歲，老年保險年資合計21年又31
    4 日，已符合請領老年給付之規定。所請老年給付，被告乃
    按原告退職當月起前3 年之平均月投保薪資40,100元，於89
    年2 月10日核付29個月，計1,162,900 元。嗣原告復於98年
    1 月8 日提出申請老年給付，案經被告審查，依照勞工保險
    條例第22條規定，本件係重複申請，被告乃於98年2 月9 日
    以保給簡字第41016907號書函核定不予給付。原告不服被告
    之核定，向勞工保險監理委員會申請審議，經該會於98年4
    月23日以98保監審字第0736號審定書審定，申請審議駁回。
    原告不服該審定，遂向行政院勞工委員會提起訴願，經該會
    於98年8 月11日以勞訴字第0980013797號決定書決定，訴願
    駁回。
  (三)本案原告訴稱，請求法院判決被告補償原告自71年2 月19日
    至75年12月1 日止，原告中斷勞保期間之老年給付年資10個
    基數。惟查，原告於89年1 月15日退職，請領老年給付，被
    告業於89年2 月10日核付在案，嗣原告復於98年1 月8 日提
    出申請老年給付，係重複申請，依照勞工保險條例第22條規
    定，被告乃核定不予給付。又查勞工保險條例係經立法院三
    讀通過，並經總統公布施行，依該條例第19條規定，明定勞
    工保險被保險人於保險效力開始後停止前，發生保險事故者
    ，得依本條例規定，請領保險給付。因此，被保險人於斷保
    期間，因該保險年資不予計算，被告自不負有核算斷保期間
    之年資及保險給付之義務。再查勞工保險與公務人員保險係
    屬二種不同保險體系，其立法依據、保險對象及保險給付等
    均不盡相同，財務亦各自獨立，故二者保險年資無法合併計
    算。原告函請被告補償其於71年至75年間參加公務人員保險
    期間之年資，發給老年給付10個基數乙節，於法無據，被告
    之核定並無不法。
  (四)綜上論述，原處分及訴願決定並無違誤等語，資為抗辯。並
    聲明求為判決駁回原告之訴、訴訟費用由原告負擔。
四、上開事實概要欄所述之事實，除後列之爭點事項外，其餘為
    兩造所不爭執，並有原處分書、原告89年1 月20日老年給付
    受理編審清單、89年承保異動參考資料、原告89年1 月15日
    勞工給付申請書、原告89年1 月勞工保險現金給付收據、原
    告戶籍謄本、原告98年1 月勞工保險老年給付申請書及給付
    收據、98年勞保老年給付受理編審清單、原告之公務人員月
    退休金證書、原告勞保年資明細表、原告退出勞保轉投公保
    、勞保年資中途斷資明細表、原告若未轉投公保之勞保應得
    年資明細表、被告89年1 月31日89保承字第6002833 號函、
    臺閩地區勞工保險局75年12月15日勞承字第201339號函、內
    政部75年11月28日台（75）內社字第456644號函、原告勞工
    保險被保險人投保資料表、被告88年11月22日88保承字第60
    67461 號書函、高雄市公共車船管理處70年12月8 日70高車
    人二字第4939號函、中央信託局公務人員保險處87年6 月8
    日（87）中公現17974 號函、臺灣銀行公教保險部98年3 月
    5 日公保承二字第0980001736號函等件分別附原處分卷、訴
    願卷及本院卷可稽，為可確認之事實。
五、歸納兩造上述之主張，本件爭執之重點在於:71 年2 月19日
    至75年12月1 日是否為原告之勞保年資而得發給老年給付？
    被告依勞工保險條例第22條規定，認原告係重複申請，核定
    不予給付，是否適法? 本院判斷如下：
  (一)按行為時之勞工保險條例第19條第1 項及第2 項規定：「被
    保險人或其受益人，於保險效力開始後，停止前發生保險事
    故者，得依本條例規定，請領保險給付。以現金發給之保險
    給付，按被保險人發生保險事故之當月起前6 個月平均月投
    保薪資計算；其以日為給付單位者，以平均月投保薪資除以
    30為日給付額。但老年給付按被保險人退休之當月起前3 年
    之平均月投保薪資計算；參加保險未滿3 年者，按其實際投
    保年資之平均月投保薪資計算。」第22條規定：「同一種保
    險給付，不得因同一事故而重複請領。」第58條規定：「被
    保險人合於左列規定之一者，得請領老年給付：一、參加保
    險之年資合計滿1 年，年滿60歲或女性被保險人年滿55歲退
    職者。二、參加保險之年資合計滿15年，年滿55歲退職者。
    三、在同一投保單位參加保險之年資合計滿25年退職者。四
    、參加保險之年資合計滿25年，年滿50歲退職者。五、擔任
    經中央主管機關核定具有危險、堅強體力等特殊性質之工作
    合計滿5 年，年滿55歲退職者。被保險人已領取老年給付者
    ，不得再行參加勞工保險。」第59條規定：「被保險人依前
    條第1 項規定請領老年給付者，其保險年資合計每滿1 年按
    其平均月投保薪資，發給1 個月老年給付；其保險年資合計
    超過15年者，其超過部分，每滿1 年發給2 個月老年給付。
    但最高以45個月為限，滿半年者以1 年計。」
  (二)經查，本件原告於89年1 月15日退職退保申請老年給付，由
    高雄市公共車船管理處為其申請老年給付，案經被告審查，
    原告係23年12月19日生，自59年7 月29日斷續加保至89年1
    月15日退職，年滿65歲，老年保險年資合計21年又314 日，
    已符合請領老年給付之規定，被告乃於89年2 月10日，按原
    告退職當月起前3 年之平均月投保薪資40,100元，於89年2
    月10日核付29個月，計1,162,900 元，有原告老年給付申請
    書及現金給付收據影本附卷可稽。嗣原告復於98年1 月8 日
    提出申請老年給付，經被告審查後，依照勞工保險條例第22
    條規定，認原告係重複申請，乃核定不予給付，於法尚無不
    合。
  (三)原告雖主張原告投保單位公共車船管理處，未經原告同意違
    法強制原告退出勞工保險，改投公保，造成原告老年退休養
    老給付，短少10個基數，應補償勞工保險斷保年資4 年9 個
    月又11天之老年給付，計10個基數云云。惟查，原告係於59
    年7 月29日加保，其間斷續加退保，於71年2 月19日退保，
    復於75年12月1 日再行加保，有勞保老年給付受理編審清單
    資料在卷可稽，依勞工保險條例第19條第1 項規定，上開斷
    保期間自無法計入勞保年資，勞工保險局自不負有核算斷保
    期間之年資及保險給付之義務。又勞工保險與公務人員保險
    係屬2 種不同保險體系，其立法依據、保險對象及保險給付
    等均不盡相同，財務亦各自獨立，故上開2 者保險年資無法
    合併計算，是原告請求被告補償其於71年至75年間斷保期間
    之老年給付，發給老年給付計10個基數，於法無據。
六、綜上所述，原告所訴各節，均非可採。被告依首揭規定否准
    原告請求補償自71年2 月19日至75年12月1 日止老年給付之
    申請，認事用法核無違誤，爭議審定及訴願決定遞予維持，
    亦無不合，原告徒執前詞，訴請撤銷原處分、爭議審定及訴
    願決定，並判決如聲明第2 項所示，為無理由，應予駁回。
七、本件事證已臻明確，兩造其餘主張陳述，於判決結果不生影
    響，無庸一一論列，併予敘明。
據上論結，本件原告之訴為無理由，爰依行政訴訟法第98條第1
項前段，判決如主文。
中    華    民    國    98    年    12     月    31   日
                      臺北高等行政法院第三庭
                                審判長法  官  楊莉莉
                                      法  官  畢乃俊
                                      法  官  林惠瑜
上為正本係照原本作成。
如不服本判決，應於送達後20日內，向本院提出上訴狀並表明上
訴理由，如於本判決宣示後送達前提起上訴者，應於判決送達後
20日內補提上訴理由書（須按他造人數附繕本）。
中    華    民    國    98    年    12     月    31   日
                                      書記官  劉道文


司法院資訊處製作；財團法人民間司法改革基金會備份。
